【裁判字號】    92,判,209
【裁判日期】    920227
【裁判案由】    營利事業所得稅
【裁判全文】
最  高  行  政  法  院  判  決                    九十二年度判字第二○九號
    上  訴  人  興玉工程有限公司
    代  表  人  甲○○
    被 上訴 人  財政部臺北市國稅局
    代  表  人  乙○○
右當事人間因營利事業所得稅事件，上訴人不服中華民國九十年十月十九日臺北高等
行政法院八十九年度訴字第三四○九號判決，提起上訴，本院判決如左：
    主  文
上訴駁回。
上訴審訴訟費用由上訴人負擔。
    理  由
本件上訴人主張：上訴人八十六年度營利事業所得稅結算申報原列報營業收入淨額新
臺幣（下同）一○一、○四九、二二八元，營業成本八○、七二○、○六七元、營業
費用一六、二二八、七七○元、非營業收入二三、四二三元、非營業損失及費用五八
二、六六九元，全年所得額三、五四○、一四四元。經被上訴人初查結果，以上訴人
未提示帳簿憑證供核，同意按同業利潤標準核定所得額，乃依行業代號四九○○─一
六淨利率百分之十，核定營業淨利一○、一○四、九二三元，併計非營業收入八○、
五五五元，減除非營業損失五八三、六六九元，全年所得額為九、○六一、八○九元
。惟查上訴人八十六年度營業內容均為供應訴外人新亞建設開發股份有限公司（下稱
新亞公司）之南二高後續計畫台南環線第Ｃ三六九標路堤填築土方材料，其作業內容
為將取得土方裝車運送至新亞公司指定地點卸載而已，並無施工行為。且依財政部六
十三年七月二十三日台財稅第三五三七七號函所釋，上訴人雖於營利事業所得稅結算
申報書誤填為土方工程業，但基於「實質重於形式」，稅捐稽徵機關本於實質課稅原
則，仍應探究上訴人當年度實質營業內容，不能逕以申報書所載之行業標準代號為課
稅依據。又「土方工程」係以開挖或填築土方為業者，不論其施作所需材料為自備或
由他人供應，其交付於業主者乃施作之成果；「砂石買賣」則僅係出售工程業者施工
所需砂石材料，不論砂石材料係自行開挖或向外購買，二者之差異在於是否有土方施
工之行為。上訴人與新亞公司簽訂之合約內容諸如上訴人負責自覓借土區及依合約與
法令完成借土區之各項法定設施並取得主管機關許可證與物（地）主同意書，暨開採
取得合格材料，裝車、運送到路堤填築路段交付施工，並須負責運輸便道開闢及行經
地方道路之維修、設置洗車台、灑水與車輛覆蓋帆布、運達填築路段前之交通指揮及
安全設施、取土完成後被破壞之原有設施或景觀生態之復舊等項，均是上訴人為「完
成交付土方材料」（並非施工）所必須付出之成本及必要行為。另上訴人與新亞公司
簽訂之「發包工程承攬單」及「借土挖運工程合約」用詞有誤，此乃坊間一般營造廠
商或工程公司為圖方便，對外購料或發包均使用「制式標準化」之外包承攬合約，均
為「xx工程合約」之字樣，導致上訴人會計人員根據合約名稱開立發票請款，統一發
票載有「借土挖運工程」、「借土挖運」字樣，致被上訴人誤解交易實質。再者，參
諸新亞公司與交通部臺灣區國道新建工程局合約書主文，有關詳細價目表項次Ａ─５
「借土挖運」，上訴人既是新亞公司提供該項砂石材料之廠商，訂約及開立發票即同
名為「借土挖運」項目，此為日後新亞公司該工程完工之後，稅捐稽徵機關查核時能
逐項比對工程成本之用，故本件實質係上訴人向臺南縣政府申請土石採取許可證，開
採土石等材料運交新亞公司指定地點而已，並無承攬行為及土石材料交付後之施工行
為，為此請判決將原判決廢棄等語。
被上訴人則以：上訴人八十六年度營利事業所得稅結算申報，申報行業標準代號四九
○○｜一六，前經原審法院判決駁回上訴人之訴，依其判決理由，並無適用法規不當
情事，茲上訴人對之縱有爭執，參照鈞院六十一裁字第一五三號及六十二年判字第六
一○號判例，要難謂為適用法規錯誤或不當，是本案應無行政訴訟法第二百四十三條
第一項所指判決違背法令情事，自無依同法第二百四十二條規定提起上訴之要件。原
判決並無違誤，上訴為無理由，為此請求判決駁回上訴等語，作為抗辯。
本院按「稽徵機關進行調查或復查時，納稅義務人應提示有關各種證明所得額之帳簿
、文據；其未提示者，稽徵機關得依查得之資料或同業利潤標準，核定其所得額。」
、「本法第八十三條所稱之帳簿文據，其關係所得額之一部或關係課稅年度中某一期
間之所得額，而納稅義務人未能提示者，稽徵機關得就該部分依查得之資料或同業利
潤標準核定其所得額。」，分別為行為時所得稅法第八十三條第一項及同法施行細則
第八十一條所規定。又所謂未提示，兼指帳簿文據全部未提示，或雖提示而有不完全
、不健全或不相符者均有其適用，此觀本院六十一年判字第一九八號判例即明。本件
原審係以：上訴人八十六年度營利事業所得稅結算申報，原列報營業收入淨額一○一
、○四九、二二八元，營業成本八○、七二○、○六七元、營業費用一六、二二八、
七七○元、非營業收入二三、四二三元、非營業損失及費用五八三、六六九元，全年
所得額三、五四○、一四四元，被上訴人初查後認為上訴人未提示帳簿憑證供核，上
訴人聲明同意按同業利潤標準核定所得額等情，有上訴人八十六年度營利事業所得稅
結算申報書、聲明書等附於原處分卷可稽，另查上訴人與新亞公司之契約內容除供應
新亞公司南二高主線、環線及新化系統交流道之匝道、連絡道等路段之路堤填築材料
外，尚須負責自覓借土區及依合約與法令完成借土區之各項法定設施並取得主管機關
許可證與物（地）主同意書，暨開採取得合格材料，裝車、運送到路堤填築路段交付
施工，並須負責運輸便道開闢及行經地方道路之維修、設置洗車台、灑水與車輛覆蓋
帆布、運達填築路段前之交通指揮及安全設施、取土完成後被破壞之原有設施或景觀
生態之復舊等工程，有發包工程承攬單及借土挖運工程合約影本各一份在卷足憑，是
上訴人投入機器、人力之施作範圍已非僅交付砂石而已，尚包括前置申請許可借土區
、挖運加工處理、維修及後續復舊等多項目，且系爭合約單價包括購土費、借土區開
採申請許可、借土區之一切水土保持設施費、環保設施費、運輸費、便道開闢及道路
維修、灑水．．．等費用，並非單純之砂石買賣，核與上訴人所開立予新亞公司之統
一發票所記載「借土挖運工程」、「借土挖運」字樣，及上訴人申報之初係以標準代
號四九○○｜一六土方工程業申報等情相符，系爭契約確為土方工程承攬契約無訛，
上訴人所稱並非土方工程云云委無可取。從而被上訴人按土方工程同業利潤標準淨利
率百分之十，核定上訴人全年所得額，洵無違誤，訴願決定予以維持，亦無不合，乃
斟酌全辯論意旨及調查證據之結果，駁回上訴人在原審之訴，經核尚無不合。上訴意
旨仍執前詞指摘原判決不當，並提出新亞公司於九十年十二月十一日函及部分合約書
影本各一件，惟查該工程合約內容，業經原判決審酌，並認上訴人施作範圍非僅交付
砂石而已，該函主旨欄為相反之記載，顯非可採，本件上訴難謂有理由，應予駁回。
據上論結，本件上訴為無理由，爰依行政訴訟法第二百五十五條、第九十八條第三項
前段，判決如主文。
中    華    民    國    九十二      年      二        月      二十七    日
                    最 高 行 政 法 院  第 三 庭
                                審 判 長 法  官      葉  振  權
                                         法  官      鄭  淑  貞
                                         法  官      吳  錦  龍
                                         法  官      劉  鑫  楨
                                         法  官      吳  明  鴻
右  正  本  證  明  與  原  本  無  異
                                         法院書記官  莊  俊  亨
中    華    民    國    九十二      年      三        月      三        日


司法院資訊處製作；財團法人民間司法改革基金會備份。
